【裁判字號】    97,消債抗,79
【裁判日期】    971126
【裁判案由】    聲請更生程序
【裁判全文】
臺灣高雄地方法院民事裁定            97年度消債抗字第79號
抗  告  人  甲○○
上列抗告人因聲請更生程序事件，對於民國97年6 月30日本院97
年度消債更字第168 號裁定提起抗告，本院裁定如下：
      主     文
抗告駁回。
抗告程序費用新臺幣壹仟元由抗告人負擔。
      理     由
一、抗告意旨略以：抗告人有不能清償債務情事，前已提出債權
    人清冊，以書面向最大債權金融機構聯邦商業銀行股份有限
    公司（下稱聯邦銀行）請求共同協商債務清償方案，於民國
    95年8 月間協商成立並約定每月償還新臺幣（下同）17,110
    元，惟因抗告人每月收入扣除一般生活支出後，顯無法再繼
    續履行原協議條件，而於96年5 月起毀諾。惟與銀行協商之
    條件，抗告人並無協商之空間，且並未考量抗告人之收入狀
    況，抗告人每月收入僅25,000元，扣除每月必要支出19,759
    元後，顯已無力繼續履行原協商條件，而有非可歸責於己之
    事由，爰依消費者債務清理條例第151 條第5 項但書之規定
    ，聲請裁定准予更生，乃原審法院不察，竟以抗告人駁回抗
    告人之聲請，爰依法提起本件抗告等語，並聲明：原裁定廢
    棄。
二、按債務人與金融機構協商成立者，不得聲請更生或清算，但
    因不可歸責於己之事由，致履行顯有重大困難者，不在此限
    ；本條例施行前，債務人依金融主管機關協調成立之中華民
    國銀行公會會員辦理消費金融案件無擔保債務協商機制與金
    融機構成立之協商，準用前項之規定，消費者債務清理條例
    第151條第 5項、第6項分別定有明文。又聲請更生或清算不
    合程式或不備其他要件者，法院應以裁定駁回之，但其情形
    可以補正者，法院應定期間先命補正，復為同條例第 8條所
    明定。是債務人與金融機構協商成立債務清償方案後，即應
    由債務人按其條件履行，如因事後發生情事變更，在清償期
    間收入或收益不如預期，致該方案履行困難甚或履行不能，
    因不可歸責於己，始能例外准許債務人聲請更生或清算，以
    避免債務人任意毀諾已成立之協商，濫用更生或清算之裁判
    上債務清理程序。從而，所謂「不可歸責於己之事由」，應
    係指客觀上聲請人之支出增多，或收入、收益減少，非其成
    立協商時所能預期，諸如物價上漲而成本增加、家屬患病等
    以致支出增加，或因病無法工作、僱佣之公司倒閉或裁員、
    失業、減薪等以致收入減少，均屬之。
三、經查：抗告人主張其與銀行協商之條件，並無協商之空間，
    且並未考量抗告人之收入狀況，抗告人每月薪資僅25,000元
    ，扣除房租及生活費用支出19,759元後，已無法支付應償還
    之協商款項云云。然查，抗告人上開主張為協商成立時即已
    知悉，抗告人當時盱衡其經濟狀況，既仍簽署協商協議書，
    同意聯邦銀行之無擔保債務還款計畫，無論其資金係來自親
    友借貸、薪資或其他投資獲利，抗告人既同意與聯邦銀行協
    商成立，自有其籌措資金之來源；又抗告人雖謂聲請人每年
    所得扣除協商款項後，每月僅存7,890 元，顯低於高雄市歷
    年最低生活費標準之10,911元，然抗告人既陳稱現與其子同
    住，查抗告人之子鄭國緯現已成年並有工作能力，95、96年
    度亦均有所得，此有財政部高雄市國稅局95、96年度綜合所
    得稅各類資料清單在卷可憑，是鄭國緯必足以分擔抗告人之
    部分生活支出以減輕聲請人之負擔。是難認抗告人已舉證證
    明其於協商成立後有何經濟狀況重大變更，或有何不可歸責
    於抗告人之事由，致履行協商顯有重大困難。
四、綜上，抗告人之抗告理由，均非可採。原審法院認抗告人雖
    有毀諾之事實，惟抗告人既未無依原協商條件履行之重大困
    難，其聲請更生自屬無據。本件抗告人聲請更生，經原審法
    院命其補正有何不可歸責於已之事由致履行協商顯有重大困
    難，未據抗告人補正，自應駁回抗告人更生之聲請。從而原
    審裁定駁回抗告人更生之聲請，並無違誤。抗告意旨指摘原
    裁定不當，求予廢棄，為無理由，應予駁回。
五、據上論結，本件抗告為無理由，依消費者債務清理條例第15
    條，民事訴訟法第495 條之1 第1 項、第449 條第1 項、第
    95條、第78條，裁定如主文。
中    華    民    國    97    年    11    月    26    日
                  民事第五庭  審判長法  官    林玉心
                                    法  官    郭文通
                                    法  官    陳樹村
上為正本係照原本作成。
本件不得在抗告。
中    華    民    國    97    年    11    月    26    日
                            書  記  官  吳慕瑩


司法院資訊處製作；財團法人民間司法改革基金會備份。
